【裁判字號】    99,聲,332
【裁判日期】    990929
【裁判案由】    訴訟救助
【裁判全文】
臺灣高等法院民事裁定  99年度聲字第332號
聲  請  人  甲○○
上列聲請人因與國立清華大學間拆屋還地事件，提起上訴，並聲
請訴訟救助，本院裁定如下：
    主      文
聲請駁回。
    理      由
一、按「當事人無資力支出訴訟費用者，法院應依聲請，以裁定
    准予訴訟救助。但顯無勝訴之望者，不在此限。法院認定前
    項資力時，應斟酌當事人及其共同生活親屬基本生活之需要
    」，民事訴訟法第 107條定有明文。所謂無資力，係指窘於
    生活，且缺乏經濟信用者而言（最高法院 43年台抗字第152
    號判例意旨參照）。申言之，若非取給於自己或家族所必需
    之生活費不能支出訴訟費用，且無籌措款項以支出訴訟費用
    之信用技能，方能謂之為無資力支出訴訟費用。又依同法第
    109條第 2項及第284條之規定，聲請人應就其無資力支出訴
    訟費用之事由，提出能即時調查之證據以釋明之。是法院調
    查聲請人是否無資力支出訴訟費用，專就聲請人提出之證據
    為之，如聲請人並未提出證據，或依其提出之證據，未能信
    其無資力支出訴訟費用之主張為真實，即應將其聲請駁回，
    並無派員調查之必要（最高法院26年度滬抗字第34號判例意
    旨參照）。
二、聲請意旨略以：伊年歲已高，名下無恆產，次子涂開武已往
    生，全賴長子涂開文奉養，然長子須扶養配偶，收入不敷支
    應全家生活，符合新竹市低收入戶標準，伊收受一審判決後
    依法上訴，並非毫無勝訴之望，惟無力支出上訴訴訟費用，
    爰依民事訴訟法第 107條規定聲請准予訴訟救助云云。
三、查聲請人對於臺灣新竹地方法院 97年度重訴字第184號民事
    判決，提起上訴（本院99年度上易字第 872號拆屋還地事件
    ），並主張其無資力支出上訴之裁判費，而聲請訴訟救助，
    並提出聲請人、長子涂開文及長媳楊杏芝之全國財產稅總歸
    戶財產查詢清單、財政部臺灣省北區國稅局98年度綜合所得
    稅各類所得資料清單、戶口名簿影本等件以為釋明。惟就上
    開清單觀之，聲請人固無財產，然聲請人之長子涂開文有西
    元1991年份三富汽車（車號3JU-0501）及西元1987年份福特
    六和汽車（車號3JL-9027）各 1輛，長媳楊杏芝有新光金融
    控股股份有限公司新臺幣（下同） 2,400元及泰詠電子股份
    有限公司25,130元投資各 1筆，此有涂開文及楊杏芝之全國
    財產稅總歸戶財產查詢清單在卷可稽（見本院聲字卷第 9、
    11頁）。而聲請人主張長子收入不敷生活，符合新竹市低收
    入戶標準云云，未據提出法院可得即時調查之證據加以釋明
    ，綜觀上情，尚難遽認聲請人有窘於生活，且缺乏經濟信用
    情形。揆諸前開說明，其訴訟救助之聲請自無從准許，應予
    駁回，爰裁定如主文。
中    華    民    國    99    年    9     月    29    日
                    民事第十七庭
                        審判長法  官  湯美玉
                              法  官  李慈惠
                              法  官  丁蓓蓓
正本係照原本作成。
不得抗告。
中    華    民    國    99    年    9     月    30    日
                              書記官  陳思云

司法院資訊處製作；財團法人民間司法改革基金會備份。
